【裁判字號】    99,自,3
【裁判日期】    990817
【裁判案由】    侵占
【裁判全文】
臺灣桃園地方法院刑事判決                 99年度自字第3號
自  訴  人  臺北南鴻輪胎股份有限公司
法定代理人  乙○○
自  訴  人
代  理  人  石麗卿律師
被      告  甲○○
上列被告因業務侵占案件，經自訴人提起自訴，本院判決如下︰
    主  文
甲○○意圖為自己不法之所有，而侵占對於業務上所持有之物，
處有期徒刑壹年貳月。
    事  實
一、甲○○自民國98 年2月間起，任職臺北南鴻輪胎股份有限公
    司擔任業務員一職，負責南鴻輪胎公司與客戶間往來事宜及
    代收客戶貨款之業務，而為從事業務之人。詎甲○○因炒作
    期貨虧損，為彌補虧空並續為期貨之操作，竟基於意圖為自
    己不法所有之犯意，自98年11月間某日起至99年1 月間某日
    止，接續於如附表一、附表二、附表三所示期間，替臺北南
    鴻輪胎股份有限公司向國安、清山、銘威、佰侖、同華、天
    氣晴、吉誠、慶寶、泰興、柏昌、大發、億通、億信、新坡
    、歐珂、豐將、佳連、宏鎰、巨星、金溢順、東海、金安等
    公司分別收取各如附表一、附表二、附表三所示貨款後，旋
    以變易持有為所有之意思將各次所收取之款項侵占入己，共
    計侵占金額為新臺幣（下同）174 萬7,424 元。嗣經臺北南
    鴻輪胎股份有限公司與各該客戶對帳查詢後，始悉上情。
二、案經自訴人臺北南鴻輪胎股份有限公司提起自訴。
    理  由
甲、證據能力部分
一、本件認定事實所引用之被告甲○○於99年1 月27日所簽立之
    切結書、臺北南鴻輪胎股份有限公司從業員保證書、臺北南
    鴻輪胎股份有限公司桃園營業所98年11月份、12月份及99年
    1 月份之甲○○應收帳款已收未繳回明細表、臺北南鴻輪胎
    股份有限公司客戶對帳單--明細表（客戶公司名稱分別為國
    安、清山、銘威、佰侖、同華、天氣晴、吉誠、慶寶、泰興
    、柏昌、大發、億通、億信、新坡、歐珂、豐將、佳連、宏
    鎰、巨星、金溢順、東海、金安）、甲○○應負責款項計算
    表及前開2 類文件上被告甲○○所簽認「坦承貨款已收未繳
    回公司並挪用」之簽名及指印、出貨單、付款簽收簿、客戶
    別銷貨明細表、支出證明單等證據，自訴人及被告均未主張
    排除前開書證之證據能力，且迄於本院言詞辯論終結前均未
    表示異議，本院審酌前開書證並無證據證明係公務員違背法
    定程序所取得，亦無刑事訴訟法第159 條之4 之顯有不可信
    之情況與不得作為證據之情形，且均與本案具關連性，是本
    件認定事實所引用之上開證據，均認有證據能力。
乙、認定犯罪事實之依據及理由
一、上揭犯罪事實，業據被告甲○○於本院審理中坦承不諱，核
    與自訴人臺北南鴻輪胎股份有限公司指訴確於附表一至附表
    三所示期間，各有如附表一至附表三所示之客戶貨款遭被告
    甲○○侵占入己之情節相符，復有被告甲○○於99年1 月27
    日所簽立之切結書、臺北南鴻輪胎股份有限公司從業員保證
    書、臺北南鴻輪胎股份有限公司桃園營業所98年11月份、12
    月份及99年1 月份之甲○○應收帳款已收未繳回明細表、臺
    北南鴻輪胎股份有限公司客戶對帳單--明細表（客戶公司名
    稱分別為國安、清山、銘威、佰侖、同華、天氣晴、吉誠、
    慶寶、泰興、柏昌、大發、億通、億信、新坡、歐珂、豐將
    、佳連、宏鎰、巨星、金溢順、東海、金安）、甲○○應負
    責款項計算表及前開2 類文件上被告甲○○所簽認「坦承貨
    款已收未繳回公司並挪用」之簽名及指印、出貨單、付款簽
    收簿、客戶別銷貨明細表、支出證明單等件附卷可稽，足認
    被告甲○○前揭任意性自白與事實相符，應堪採信。另查，
    自訴人於刑事自訴狀中原指稱被告甲○○就附表三編號2 所
    示嘉興公司部分侵占之貨款金額為4 萬5,143 元，故附表三
    之侵占總金額應為40萬3,550 云云，惟自訴人復於99年4 月
    29日刑事陳報狀載稱「有關嘉興公司之出貨單記載金額2 萬
    8,900 元，以97.5％折現後之金額應為2 萬8,178 元（28,9
    00×97.5% ＝28,178），原自訴狀附表所載金額4 萬5,143
    元，尚屬有誤，請惠予更正之。」而自訴人於前開刑事陳報
    狀中更正後之金額，始與卷附臺北南鴻輪胎股份有限公司提
    出之嘉興公司客戶對帳單--明細表上被告甲○○以簽名及捺
    用指印之方式所簽認、坦承之侵占金額互核一致，是堪認刑
    事自訴狀此部分所載被告甲○○侵占嘉興公司貨款之金額係
    屬錯誤，應扣除1 萬6,965 元（4 萬5,143 元－2 萬8,178
    元＝1 萬6,965 元）始為正確之金額，是被告甲○○就附表
    三編號2 所示嘉興公司部分，侵占之貨款金額應為2 萬8,17
    8 元，而附表三所示侵占之總金額則應為38萬6,585 元，洵
    堪認定。而附表一、附表二、附表三所示被告甲○○所侵占
    之臺北南鴻輪胎股份有限公司客戶貨款金額總計為174 萬7,
    424 元，亦堪認無訛。綜上所述，本件事證明確，被告甲○
    ○犯行洵堪認定，應予依法論罪科刑。
二、核被告甲○○所為，係犯刑法第336 條第2 項之業務侵占罪
    。又被告甲○○為供其本身操作期貨之需，於98年11月間某
    日起至99年1 月間某日止，多次侵占自訴人臺北南鴻輪胎股
    份有限公司貨款之行為，係於密切接近之時、地實施，侵害
    同一之法益，各行為之獨立性極為薄弱，依一般社會健全觀
    念，在時間差距上，難以強行分開，在刑法評價上，以視為
    數個舉動之接續施行，合為包括之一行為予以評價，較為合
    理，則屬接續犯，而為包括之一罪（參照最高法院86年度臺
    上字第3295號判例），是被告甲○○於事實欄一所示時、地
    ，多次將自訴人臺北南鴻輪胎股份有限公司之貨款侵占入己
    ，係為接續犯而僅成立業務侵占罪一罪。爰審酌被告甲○○
    正值青壯，竟不思以正常管道獲取金錢，為滿足一己貪慾、
    供其操作期貨之需，竟即利用擔任臺北南鴻輪胎股份有限公
    司業務員並負責收取客戶貨款之機會，將其業務上所代收之
    貨款侵占入己，其犯罪之動機及目的，均無足憫，且侵占金
    額高達174 萬餘元，迄未曾將侵占款項返還，亦未與臺北南
    鴻輪胎股份有限公司達成和解，致臺北南鴻輪胎股份有限公
    司損失甚鉅，惟念被告甲○○並無前科，此有臺灣高等法院
    被告前案紀錄表1 份在卷可參，素行尚佳，且犯後坦承犯行
    ，態度尚可，並其犯罪手段、所生危害等一切情狀，量處如
    主文所示之刑。
丙、不另為無罪諭知部分
一、自訴意旨另略以：被告甲○○除前揭經本院論罪科刑侵占自
    訴人臺北南鴻輪胎股份有限公司客戶款項共174 萬7,424 元
    之業務侵占犯行外，其於事實欄一所示98年11月間某日起至
    99年1 月間某日起，尚侵占臺北南鴻輪胎股份有限公司客戶
    款項7 萬1,113 元，因認被告甲○○此部分亦涉犯刑法第33
    6 條第2 項業務侵占罪嫌云云。
二、按犯罪事實應依證據認定之，無證據不得認定犯罪事實。又
    不能證明被告犯罪者，應諭知無罪之判決，刑事訴訟法第15
    4 條第2 項、第301 條第1 項分別定有明文。又被告或共犯
    之自白，不得作為有罪判決之唯一證據，仍應調查其他必要
    之證據，以察其是否與事實相符，刑事訴訟法第156 條第2
    項亦有明定。另事實之認定，應憑證據，如未能發現相當證
    據，或證據不足以證明，自不能以推測或擬制之方法，為裁
    判基礎（最高法院40年臺上字第86號判例意旨參照）；再認
    定不利於被告之事實，須依積極證據，苟積極證據不足為不
    利於被告事實之認定時，即應為有利於被告之認定，更不必
    有何有利之證據（最高法院30年上字第816 號判例）。經核
    自訴人認被告甲○○涉犯上揭罪嫌，無非是以被告甲○○於
    99年1 月27日所簽立之切結書、臺北南鴻輪胎股份有限公司
    從業員保證書、臺北南鴻輪胎股份有限公司桃園營業所98年
    11月份、12月份及99年1 月份之甲○○應收帳款已收未繳回
    明細表、臺北南鴻輪胎股份有限公司客戶對帳單--明細表（
    客戶公司名稱分別為國安、清山、銘威、佰侖、同華、天氣
    晴、吉誠、慶寶、泰興、柏昌、大發、億通、億信、新坡、
    歐珂、豐將、佳連、宏鎰、巨星、金溢順、東海、金安）、
    甲○○應負責款項計算表及前開2 類文件上被告甲○○所簽
    認「坦承貨款已收未繳回公司並挪用」之簽名及指印、出貨
    單、付款簽收簿、客戶別銷貨明細表、支出證明單等件，為
    其主要論據。
三、經查，自訴人於刑事自訴狀中固載稱被告甲○○「將其業務
    上所持有屬自訴人公司之98年11月至99年1 月份間貨款計18
    1 萬8,537 元予以侵吞入己。」且被告甲○○於99年1 月27
    日所簽署之切結書中亦載明：「承認於期間挪用公款，違反
    公司及法令之規定（已確認部分計181 萬8,537 元）... 。
    」惟查：依自訴人所提出之臺北南鴻輪胎股份有限公司桃園
    營業所98年11月份（即附表一）、12月份（即附表二）及99
    年1 月份甲○○應收帳款已收未繳回明細表暨所附單據所示
    ，被告甲○○於98年11月份侵占之金額為72萬4,800 元、98
    年12月份侵占之金額為63萬6,039 元、99年1 月份侵占之金
    額為38萬6,585 元（原自訴人於刑事自訴狀所提出之99年1
    月份明細表載稱該月份侵占金額共計40萬3,550 元，其中侵
    占嘉興公司貨款之部分為4 萬5,143 元。惟自訴人嗣於99年
    4 月29日以刑事陳報狀更正侵占嘉興公司貨款之金額為2 萬
    8,178 元，而將99年1 月份明細表更正為附表三所示，是更
    正後99年1 月份侵占之總金額應為38萬6,585 元），其金額
    共計為174 萬7,424 元。是本件被告甲○○於98年11月間某
    日起至99年1 月間某日止侵占自訴人臺北南鴻輪胎股份有限
    公司之貨款總金額應為174 萬7,424 元，堪以認定。而本案
    復查無其他積極證據足認被告甲○○除附表一至附表三所示
    款項外，於上揭期間內尚有何其他侵占臺北南鴻輪胎股份有
    限公司客戶貨款之情，殊無從以被告甲○○所簽屬之上開切
    結書載稱其係侵占臺北南鴻輪胎股份有限公司客戶貨款共計
    181 萬8,537 元云云，即可驟認被告甲○○98年11月間某日
    起至99年1 月間某日止之期間內，除前開經本院認定成立之
    侵占自訴人公司客戶貨款共計174 萬7,424 元之部分外，尚
    有何侵占自訴人公司貨款7 萬1,113 元之犯行，自不能以該
    切結書1 份即逕為被告甲○○此部分不利之認定。
四、綜上所述，自訴人所提出之證據尚無足證明被告甲○○有何
    此部分業務侵占之犯行。此外，本院復查無其他積極證據足
    資證明被告甲○○確有自訴人所指上開犯行，此部分核屬不
    能證明被告甲○○犯罪。惟被告甲○○涉犯之此部分業務侵
    占罪嫌如成立犯罪，則與前開經本院論罪科刑之業務侵占罪
    ，具接續犯之實質上一罪關係，爰不另為無罪之諭知。
據上論斷，應依刑事訴訟法第343 條、第299 條第1 項前段，刑
法第336 條第2 項，刑法施行法第1 條之1 第1 項、第2 項前段
，判決如主文。
中    華    民    國    99    年    8     月    17    日
                  刑事第十一庭審判長法  官  蔡榮澤
                                    法  官  汪曉君
                                    法  官  林蕙芳
以上正本證明與原本無異。
如不服本判決應於收受判決後10日內向本院提出上訴書狀，並應
敘述具體理由。其未敘述上訴理由者，應於上訴期間屆滿後20日
內向本院補提理由書( 均須按他造當事人之人數附繕本) 「切勿
逕送上級法院」。
                                    書記官  莊凱男
中    華    民    國    99    年    8     月    25    日
附表一：帳單日期98年11月
┌──┬────┬────────────────────┐
│編號│客戶名稱│侵占金額                                │
├──┼────┼────────────────────┤
│ 1  │國安    │13萬9,400元                             │
├──┼────┼────────────────────┤
│ 2  │清山    │11萬9,780元                             │
├──┼────┼────────────────────┤
│ 3  │銘威    │18萬8,370元                             │
├──┼────┼────────────────────┤
│ 4  │佰侖    │4萬7,870元                              │
├──┼────┼────────────────────┤
│ 5  │同華    │22萬9,380元                             │
├──┴────┼────────────────────┤
│總          計│72萬4,800元                             │
└───────┴────────────────────┘
附表二：帳單日期98年12月
┌──┬────┬────────────────────┐
│編號│客戶名稱│侵占金額                                │
├──┼────┼────────────────────┤
│ 1  │天氣晴  │1萬530元                                │
├──┼────┼────────────────────┤
│ 2  │吉誠    │4萬1,389元                              │
├──┼────┼────────────────────┤
│ 3  │慶寶    │1萬5,405元                              │
├──┼────┼────────────────────┤
│ 4  │國安    │5萬9,475元                              │
├──┼────┼────────────────────┤
│ 5  │泰興    │4萬3,466元                              │
├──┼────┼────────────────────┤
│ 6  │柏昌    │5萬8,628元                              │
├──┼────┼────────────────────┤
│ 7  │大發    │1萬7,433元                              │
├──┼────┼────────────────────┤
│ 8  │億通    │5,555元                                 │
├──┼────┼────────────────────┤
│ 9  │億信    │4萬4,811元                              │
├──┼────┼────────────────────┤
│ 10 │銘威    │12萬5,190元                             │
├──┼────┼────────────────────┤
│ 11 │新坡    │6萬9,614元                              │
├──┼────┼────────────────────┤
│ 12 │歐珂    │6,996元                                 │
├──┼────┼────────────────────┤
│ 13 │豐將    │4,680元                                 │
├──┼────┼────────────────────┤
│ 14 │佳連    │7萬2,297元                              │
├──┼────┼────────────────────┤
│ 15 │宏鎰    │2萬0,400元                              │
├──┼────┼────────────────────┤
│ 16 │佰侖    │4萬0,170元                              │
├──┴────┼────────────────────┤
│總          計│63萬6,039元                             │
└───────┴────────────────────┘
附表三：帳單日期99年1月
┌──┬────┬────────────────────┐
│編號│客戶名稱│侵占金額                                │
├──┼────┼────────────────────┤
│ 1  │天氣晴  │2萬1,645元                              │
├──┼────┼────────────────────┤
│ 2  │嘉興    │2萬8,178元                              │
├──┼────┼────────────────────┤
│ 3  │巨星    │776元                                   │
├──┼────┼────────────────────┤
│ 4  │泰興    │1萬3,845元                              │
├──┼────┼────────────────────┤
│ 5  │金溢順  │9,945元                                 │
├──┼────┼────────────────────┤
│ 6  │東海    │2萬6,520元                              │
├──┼────┼────────────────────┤
│ 7  │金安    │6,240元                                 │
├──┼────┼────────────────────┤
│ 8  │柏昌    │4萬3,290元                              │
├──┼────┼────────────────────┤
│ 9  │億通    │9,945元                                 │
├──┼────┼────────────────────┤
│ 10 │銘威    │5萬1,772元                              │
├──┼────┼────────────────────┤
│ 11 │新坡    │5萬9,963元                              │
├──┼────┼────────────────────┤
│ 12 │佳連    │11萬4,466元                             │
├──┴────┼────────────────────┤
│總          計│38萬6,585元                             │
└───────┴────────────────────┘
附錄法條：
中華民國刑法第336條
（公務公益侵占罪、業務侵占罪）
對於公務上或因公益所持有之物，犯前條第 1 項之罪者，處 1
年以上 7 年以下有期徒刑，得併科 5 千元以下罰金。
對於業務上所持有之物，犯前條第 1 項之罪者，處 6 月以上
5 年以下有期徒刑，得併科 3 千元以下罰金。
前二項之未遂犯罰之。

司法院資訊處製作；財團法人民間司法改革基金會備份。
